臺灣臺南地方法院臺南簡易庭民事判決
111年度南簡字第382號
原      告  方思涵  
訴訟代理人  任雅琪  
被      告  蔡富生即蔡俊賢


上列當事人間確認汽車所有權不存在等事件，本院於中華民國11
1年6月13日言詞辯論終結，判決如下：
    主      文
確認車牌號碼000-0000號自用小客車之所有權自民國110年1月29
日起為被告所有。
被告應協同原告至交通部公路總局嘉義區監理所臺南監理站辦理
車牌號碼000-0000號自用小客車之車籍名義登記予被告。
被告應給付原告新臺幣69,000元。
訴訟費用新臺幣2,430元由被告負擔。
本判決第3項得假執行。
    事實及理由
壹、程序方面：
(一)被告經合法通知，未於言詞辯論期日到場，核無民事訴訟法
    第386條各款所列情形，爰依原告聲請，由其一造辯論而為
    判決。
(二)按確認法律關係之訴，非原告有即受確認判決之法律上利益
    者，不得提起之民事訴訟法第247條第1項定有明文。此所謂
    即受確認判決之法律上利益，係指因法律關係之存否不明確
    ，致原告在私法上之地位有受侵害之危險，而此項危險得以
    對於被告之確認判決除去之者而言，故確認法律關係成立或
    不成立之訴，苟具備前開要件，即得謂有即受確認判決之法
    律上利益（最高法院42年度台上字第1031號判例參照)。本
    件原告主張系爭車輛為被告所有，惟車籍資料登記於原告名
    下，致原告受有遭課稅及罰鍰之不利益，是系爭車輛所有權
    之歸屬，對原告而言即有不明之處，此法律關係之存否不明
    確，致原告在私法上之地位有受侵害之危險，而此項危險得
    以對於被告之確認判決除去之，是原告有即受確認判決之法
    律上利益，揆諸前揭說明，原告提起本件確認之訴，應予准
    許，合先敘明。
貳、實體方面：
一、原告主張：
　　原告於民國109年9月2日向訴外人長鴻當鋪借款新臺幣(下同
    )160,000元，並將其所有車牌號碼000-0000號自用小客車（
    下稱系爭車輛)交付長鴻當鋪以為擔保，嗣因原告無資力取
    贖，系爭車輛乃於109年12月2日流當，由長鴻當鋪取得權利
    (俗稱權利車)，並經其於110年1月13日以45,000元轉賣予訴
    外人龔鈺棨，龔鈺棨又於110年1月29日以66,000元讓渡予被
    告。然因系爭車輛車籍仍登記原告名義，原告因此陸續收到
    系爭車輛積欠汽車牌照稅、燃料稅及交通違規罰鍰等繳費通
    知，其中交通違規罰鍰部分，自110年1月29日至110年12月4
    日止已遭臺南市政府交通局裁處罰鍰共69,000元。為此，爰
    依當鋪業法第21條、民法第761條第1項及道路交通安全規則
    第15條第2項第1款、民法第184條第1項規定提起本件訴訟。
    並聲明：㈠確認系爭車輛自110年1月29日起所有權人為被告
    。㈡被告應協同原告將系爭車輛之車籍辦理登記至被告名義
    。㈢被告應給付原告69,000元。
二、被告未於言詞辯論期日到場，亦未提出書狀作任何聲明、陳
    述。
三、本院之判斷：
(一)原告主張系爭車輛先後經長鴻當鋪及龔鈺棨轉讓，由被告取
    得系爭車輛之所有權，而被告自110年1月29日至110年12月4
    日積欠牌照稅、燃料稅及交通罰鍰未繳等情，業據提出與其
    所述相符之系爭車輛行車執照、長鴻當鋪流當證明書、110
    年1月13日汽車買賣合約書、110年1月29日權利車讓渡合約
    書、110年使用牌照稅款繳款書、109、110年汽車燃料使用
    費繳納通知書、交通違規列管清單、違反道路交通管理事件
    裁決書等件為證(見南簡補字卷第23至51頁、本院卷第159至
    374頁)，並經函調臺南市政府交通局系爭車輛自109年9月迄
    今交通違規罰單在卷可稽(見本院卷第97至120頁)，且被告
    經相當時期受合法通知，無正當理由未於言詞辯論期日到場
    ，亦未提出書狀爭執，依民事訴訟法第280條第3項前段準用
    第1項前段規定，視同自認，是本院綜合上開證據調查結果
    ，堪信原告上開主張為真實。
(二)按當舖業之滿當期限，不得少於3個月，少於3個月者，概以
    3個月計之；滿期後5日內仍得取贖或付清利息順延質當；屆
    期不取贖或順延質當者，質當物所有權移轉於當舖業，當鋪
    業法第21條定有明文。經查，原告以系爭車輛為質當物向長
    鴻當鋪借款，因遲未清償，於109年10月29日經該當鋪取走
    系爭車輛後，原告亦未再還款，嗣於109年12月2日流當，有
    上開流當證明書可佐，是依前揭規定，原告既未取贖，則系
    爭車輛所有權於109年12月2日流當時即歸屬於長鴻當鋪，而
    長鴻當鋪並於110年1月13日將系爭車輛出賣交付予買受人龔
    鈺棨，龔鈺棨復於110年1月29日出賣並交付予被告，故長鴻
    當鋪將系爭車輛所有權讓與龔鈺棨，龔鈺棨再讓與被告，俱
    屬有權處分，依據民法第761條第1項規定，被告於109年1月
    29日自龔鈺棨以支付對價方式取得系爭車輛並占有使用後，
    被告即為系爭車車輛所有權人，而原告則自109年12月2日系
    爭車輛流當時起，已非系爭車輛所有權人，從而，原告請求
    確認系爭車輛自110年1月29日起為被告所有，自屬有據。
(三)次按道路交通安全規則第15條第2項第1款規定，汽車有過戶
    者，應申請異動登記。已領使用牌照之交通工具所有權轉讓
    時，應依照規定向交通管理機關辦理過戶登記，使用牌照稅
    法第15條第1項亦有明文。有關車輛之各種應負稅捐或違規
    處罰，係以車輛所有人或使用人或駕駛人為受處分對象，被
    告既取得系爭車輛之所有權，基於行政管理正確性，被告應
    負有過戶登記義務，故原告請求被告應協同原告至交通部公
    路總局嘉義區監理所臺南監理站將系爭車輛行車執照移轉登
    記車主為被告，洵屬正當。
(四)再按因故意或過失，不法侵害他人之權利者，負損害賠償責
    任。故意以背於善良風俗之方法，加損害於他人者亦同。民
    法第184條第1項定有明文，查被告受讓取得系爭車輛所有權
    後，明知系爭車輛仍未辦理車籍之過戶登記，竟因系爭車輛
    於道路收費停車處停車經催繳未依規定繳費等情，而使仍為
    系爭車輛車籍登記所有人之原告，遭臺南市政府交通局裁處
    自110年1月29日至110年12月4日之罰鍰，共計69,000元，有
    上開臺南市政府交通局函附系爭車輛交通違規罰單資料可稽
    (見本院卷第99至119頁)。從而，被告已為系爭車輛真正所
    有人，使用系爭車輛期間竟未依相關交通法規定繳納應負擔
    之費用，造成原告受有損害，則原告依侵權行為之法律關係
    ，請求被告負擔系爭車輛自110年1月29日至110年12月4日之
    罰鍰共69,000元，亦屬有據。
四、綜上所述，原告請求確認系爭車輛自110年1月29日起為被告
    所有，及被告應協同原告將系爭車輛之車籍辦理登記至被告
    名義，暨被告應給付原告69,000元，為有理由，應予准許。
五、本件判決主文第3項係依民事訴訟法第427條第1項適用簡易
    程序所為被告部分敗訴之判決，爰依同法第436條第2項、第
    389條第1項第3款規定，依職權宣告假執行。
六、末按命債務人為一定之意思表示之判決確定或其他與確定判
    決有同一效力之執行名義成立者，視為自其確定或成立時，
    債務人已為意思表示，強制執行法第130條第1項定有明文。
    此類判決必待確定後始生擬制債務人已為意思表示之效力，
    於判決確定前，無由依職權或依聲請宣告假執行。本件原告
    請求被告辦理過戶登記，係命被告為一定之意思表示，依上
    所述，尚無宣告假執行之餘地，併此敘明。
七、本件事證已臻明確，兩造其餘攻擊防禦方法及舉證，核於判
    決結果不生影響，爰不一一論斷，附此敘明。
八、訴訟費用法條：民事訴訟法第78條。
中　　華　　民　　國　　111 　年　　6 　　月　　30　　日
                  臺灣臺南地方法院臺南簡易庭
                                  法  官　李姝蒓
以上正本係照原本作成。
如不服本判決，應於判決送達後20日內向本院提出上訴狀，並表
明上訴理由，如於本判決宣示後送達前提起上訴者，應於判決送
達後20日內補提上訴理由書(須附繕本)。
中　　華　　民　　國　　111 　年　　6 　　月　　30　　日
                                  書記官　張鈞雅